【裁判字號】    94,訴,402
【裁判日期】    951227
【裁判案由】    損害賠償等
【裁判全文】
臺灣基隆地方法院民事判決               94年度訴字第402號
原      告  太豐農牧股份有限公司
法定代理人  戊○○
訴訟代理人  周滄賢 律師
被      告  臺灣電力股份有限公司
法定代理人  丁○○
訴訟代理人  廖穎愷 律師
上列當事人間損害賠償等事件，本院於95年12月13日言詞辯論終
結，判決如下：
    主      文
被告應給付原告新台幣柒拾伍萬捌仟玖佰零伍元，及自民國九十
四年十一月一日起至清償日止，按年息百分之五計算之利息。
原告其餘之訴駁回。
訴訟費用由被告負擔百分之十四，餘由原告負擔。
本判決本判決第一項於原告以新臺幣貳拾陸萬元為被告供擔保後
，得假執行。但被告如於假執行程序實施前，以新臺幣柒拾伍萬
捌仟玖佰零伍為原告預供擔保，得免為假執行。
原告其餘假執行之聲請駁回。
    事實及理由
壹、原告方面：
一、被告之龍門（核四）計劃開關場西南側土石堆積場造林綠化
    工程（以下簡稱系爭工程），於民國92年11月5日公開開標
    ，遂由原告以總價新台幣（下同）8,700,000元得標，並於
    同年11月6日簽訂工程採購承攬合約（以下簡稱系爭契約）
    。而系爭工程需被告提供工區，原告方能按工程預定進度表
    施作，惟自92年11月13日開工後，被告不斷延誤工區提供，
    至今仍無法提供施作工區，致原告無法施作，原告為免遭被
    告罰款，祇得依法展延工期。然因系爭工程為造林綠化工程
    ，原告須向下游廠商購買大量苗木培育約37,000株，且經被
    告審視無誤置於指定苗圃內，惟下游廠商無法無限期提供原
    告苗圃土地培植苗木，是自93年10月1日起，原告為不違約
    並維持苗木存活，遂支付下游廠商苗木養護費用，因被告不
    斷遲延提供工區之時間，致使苗木必須一直種植在指定苗圃
    ，而使原告支付下游廠商照護苗木費用不斷增加，原告遂在
    無法負擔與日俱增之費用與人事成本下，終止系爭契約。
二、又系爭工程因被告未能如期提供施作工區，致原告無法依約
    完工，遂終止系爭契約，除已施作部份之報酬758,905元外
    ，原告於待工期間尚有5,307,452元損害，亦應由被告賠償
    或補償，其金額如下：
（一）系爭工程所需購買尚未使用之材料合計1,586,831元（包
      含喬木苗、灌木苗、沃土、草籽（百慕達）、假儉、百喜
      、泥炭土、植生帶），被告自應予以收購。
（二）被告遲延致原告給付下游廠商費用1,654,752元（含逾時
      苗木養護費及苗床修復費用）。
（三）關於契約乙式計價共1,350,559元（含施工品質管理費、
      安全衛生管理費、工安文件編制費、安全衛生教育費、其
      他工安防護費、環境保護費、稅什費等），已由原告完成
      或支付費用，應全額補償或賠償原告。
（四）因被告指示，由原告雇工及挖土機清除水溝淤泥所支出費
      用290,500元，及原告承租鐵板及運費172,074元。
（五）上揭（一）至（四）之損失金額共計5,054,716元，再加
      計5％稅捐，共5,307,452元損害。
三、被告抗辯後之陳述：
（一）原告請求被告給付上開金額之請求權基礎如下：
  １、有關苗木材料費部分：原告請求之苗木費用，均係為系爭
      契約所購買，依系爭契約第24條約定，應由被告予以收購
      或補償。且為維持苗木存活，目前整批苗木仍種植在下游
      廠商處，原告損害持續擴大，系爭工程既仍需用上開苗木
      ，被告不依法收購，實有違背誠信原則。而原告因系爭契
      約購買苗木支付金錢，依民法第213條及216條規定，自應
      由被告賠償。
  ２、管理費部份：所謂以一式為計價單位者，即系爭工程定價
      單中以「一式」計列工程款者，係指全部工程完工後，原
      告得請求全部一式之費用。若工程尚未完成，則應計入已
      做工程部分，由被告依系爭契約第24條第1項約定，按原
      告實做合格數量依契約單價計價給付者而言。惟以一式計
      價工程項目，性質上並無所謂「實做合格」部分，應依政
      府採購法第6條規定揭示之公平合理原則，予以賠償原告
      。其中施工品質管理費部分，因品質計畫書、品質文件編
      制等均已完成，且有專任之品管人員戊○○，故此部份損
      失，被告應全額給付；安全衛生管理費部分，因原告已依
      規定做好安全衛生措施，安全衛生人員謝葉澄必須專任，
      且安全衛生管理費，自系爭工程開工起即有需要，原告請
      求自開工起至契約終止按月計給，且被告亦自承應結算17
      個月，與原告請求相同，自應全額給付；工安文件編制費
      部分，所有工安文件均已編製完成，應全額給付；安全衛
      生教育費部分，相關訓練教材、器具均依規定完成，應全
      額給付；其他工安防護費部分，相關器材及工程告示牌等
      均已依規定完成，應全額給付；環境保護費部分，工安環
      保人員必須留守，又自系爭工程開工起即有環境保護之需
      求，故此項費用應自系爭工程開工時起算至契約終止時，
      已超出原訂之工期，此部分應全額給付；稅什費部分，支
      出之保險費15,700元，為原告所受損害，其餘部分原告原
      可合理期待於工程完工時全部領取完畢，而今因被告之故
      即行終止契約，原告就此部分所投入的心血仍應合理評價
      為是，被告自應依約全部給付。
  ３、工地維護費部分：因原告並無義務清理水溝淤積，淤積係
      工區上方海砂「棄土工程」導致，與被告經夯壓過交付之
      工區無關，然因被告要求幫忙，故原告雇工及雇請挖土機
      清理淤積，被告依不當得利及無因管理等規定，應償還原
      告此部份之費用及損失。
  ４、其他損失部分：因苗木繼續種植於下游廠商苗圃，當苗木
      成長至一定程度須移植於工區栽種，否則其根莖會破壞苗
      床，因被告不斷遲延交付工區，導致苗木繼續種植於苗圃
      破壞苗床，此部分損失係原告遭下游廠商求償所致。依給
      付遲延及受領遲延之法則，原告得向被告請求因遲延所造
      成之損害。又苗木與一般材料不同，須持續照顧始能維持
      其存活，因被告給付遲延及受領遲延，導致原告遭下游廠
      商求償原訂工期後之養護費用，實為被告遲延及不依法收
      購之損害，依民法第227條、第231條、第240條等規定，
      被告應給付原告此部份之損害或保存給付物之必要費用。
  ５、鐵板租金及運費部分：因被告給付遲延及受領遲延，依民
      法第227條、第231條、第240條等規定，被告應給付原告此
      部份之損害。
（二）被告遲延交付工區，應負給付遲延之損害賠償責任：
  １、按兩造契約之一般條款H.2規定：「除本契約中甲方提供
      乙方使用工地之範圍及順序另有規定外，甲方應按工程施
      工順序，及契約規定提供工地範圍給乙方使用，使乙方能
      依所提送經核定之施工計畫，開始及進行本工程施工，甲
      方並應隨時在工程進行中，開放乙方所需增加使用之工地
      部分，使乙方能按施工計畫，迅速推動本工程之施工。」
      ，是被告應於發出開工通知書同時，提供原告施工計畫訂
      定所需之工地範圍，並應於工程進行中，按施工計畫提供
      原告所需使用之工地，被告對系爭工程實負有一定之給付
      義務。且原告得標後即依約製作施工計畫提送被告審查，
      兩造於92年11月11日開工前協調會亦再次確認各工區依海
      拔高度交付之期間，然被告僅於92年11月13日開工時交付
      第四區EL＋60M（即第四區高度60公尺以下之工區），其
      餘所有工區全部遲延，大部份至今仍無法交付。
  ２、再按系爭工程採購投標須知附註頁附註第14規定：「第一
      分項工程已規定工程期限為每逾壹日曆天繳納損害賠償額
      預定性違約金新台幣壹萬元整」及被告出示之書函亦載明
      ：「若因貴公司原因導致工程逾期，將依契約規定扣款，
      每逾期一日須賠償甲方損害賠償金額新台幣千元正。」
      ，若原告自92年11月13日開工起算，未能於330個日曆天
      完工（即93年10月9日前完工），將遭被告請求逾期違約
      金。另被告辯稱系爭工程係原告遲延完工，然若原告真有
      遲延給付，依法依約被告均應先向原告求償違約金，惟被
      告從未向原告求償逾期違約金，於其逕行驗收結算時，亦
      無履約逾期應扣違約金之記載，從而，被告所辯實與常情
      不符，不足採信。
  ３、再者，系爭工程需被告將「棄土工程」完工之工區交付原
      告，原告始能進場施作綠化造林，為使工程進度明確，並
      作為釐清契約責任依據，系爭工程工區採分期分區之交付
      方式，由被告內部彙整資料後自行決定交付期限，以正式
      行文或告知會議紀錄方式通知原告，兩造間關於工區有預
      定之交付期限，原告依此期限，備妥工程施作所須之一切
      事項，包含購買苗木、保險、雇工、聘任品管人員及安衛
      人員、工程施作等。然被告所屬土木課之「棄土工程」因
      政府停建核四政策之影響，進度嚴重落後，被告早因此遭
      眾多廠商求償違約之責任，與「棄土工程」相關之本件綠
      化工程，亦因而受到進度落後之影響，在93年原告聲請展
      延工期時，有些分區已遲延多達240天，而被告內部確實
      製作一份「龍門計畫開關場西南側土石堆積場造林綠化工
      程，各相關課承諾交付時間一覽表」，內容詳細記載各分
      區遲延交付之期間，有證人丙○○之證言，足證原告所述
      為真，被告確有遲延交付工區。
（三）棄權條款顯失公平，應屬無效：
  １、按「依照當事人一方預定用於同類契約之條款而訂定之契
      約，為左列各款之規定，按其情形顯失公平者，該部分約
      定無效：一、免除或減輕預定契約條款之當事人之責任者
      。二、加重他方當事人之責任者。三、使他方當事人拋棄
      權利或限制其行使權利者。四、其他於他方當事人有重大
      不利益者。」，民法第247條定有明文。又按行政院公平
      交易委員會（86）公貳字第8605226-005號函指出：「承
      包商如因甲方（工程主辦機關）原因，或人力不可抗拒等
      因素，申請延長工期，請工程司核准其延長之請求，則承
      包商須放棄對該一事件再提出要求補償之權利。類似規定
      ，如有可歸責於主辦機關，卻使交易雙方所負之風險顯不
      對等，而超過承商可預期之完工風險，明顯減損營繕工程
      效能競爭，倘又不能就同一情事要求補償，將涉有顯失公
      平之虞。」、內政部台（86）內營字第8609275號函：「
      函轉行政院公平交易委員會函為主辦工程機關注意檢討『
      承包商申請延長工期後，不得再就同一情事要求補償』之
      棄權條款，俾符公平交易法及工程合約範本精神。」足證
      行政機關咸認此等規範有違公平。
  ２、系爭契約預定工程進度表下方註：1雖規定：「本進度表
      係提供乙方投標估價與計畫擬定之參考，實際進度以各工
      程實際執行為準，配合他項工程部分若因甲方原因延誤，
      乙方得據以提出延期申請，惟造林苗木育苗期間可能增加
      之養護成本，乙方應自行估計在育苗費用中，不另列項估
      價。」，然系爭契約所有規範，均係被告預定用於同類契
      約而預先訂定，係屬附合契約，被告所為上開規定核屬棄
      權條款，意在免除自己之責任並使原告拋棄權利，揆諸上
      開法文及公平交易委員會、內政部之意見，該部分規定顯
      失公平應屬無效。另以公共工程風險分擔及分配而言，應
      係由具有能力評估、控制或降低風險之ㄧ方來承擔，一般
      認為，除可歸責於承包商，以及可經由保險獲得理賠之部
      份外，業主應承擔所有風險。被告辯稱：「乙方培育苗木
      須分期分段進場施工，乙方需自行估計苗木未進場前之養
      護成本，該項成本列入苗木費中，不另列項計價。」、「
      原告須依現場進度分期分段施工，相關費用應自行估算在
      內」等，均影射原告對工期展延衍生之所有費用及損失均
      應事先估算，不得另行請求，此無非主張原告對工期無限
      展延須承擔所有風險，顯非事理之平，亦與工程風險分擔
      原則有違，應屬無效條款。
  ３、從而，原告非無端請求原訂工期內苗木養護成本，原告所
      受之損失者，係被告不斷遲延交付工區，導致工期不斷展
      延，業已超出原告與訴外人（即下游廠商）己○○約定期
      限，使原告遭其求償之費用。
（四）被告亦有受領遲延，原告得依民法第240條請求賠償：
  １、被告係系爭工程之定作人，非僅負提供工程用地之義務，
      對於原告依工程進度表提出之勞務等給付，亦負有依約受
      領之協力義務。被告既遲延交付工地，非僅構成給付遲延
      ，亦屬協力義務之違反，並構成民法第234條受領遲延，
      原告自得依民法第240條之規定，請求被告賠償植栽工程
      勞務等提出之費用及保持苗木存活之必要費用。
  ２、又被告對原告93年5月提出之泥炭土每包重量恣意爭執，
      不願依約受領給付，僅泥炭土重量之爭議即延續數月之久
      ，93年12月最終過磅結果與原告起始提出之重量每包約62
      公斤相同，足見被告行為不符契約誠信，任意拒絕受領給
      付，實已構成受領遲延。
（五）被告應依情事變更原則，給付原告所受之損失：
  １、按「契約成立後，情事變更，非當時所得預料，而依其原
      有效果顯失公平者，當事人得聲請法院增、減其給付或變
      更其他原有之效果。」且按「…本件因…被告未依約按時
      實施交通改道，致原告無法依原訂時程進場乃發生工期展
      延計706日之結果…。而查工期展延長達706日，幾與原約
      定工期750日相同，依一般常情，絕非兩造訂約時所得預
      料。而依一般經驗法則，承攬人在工程工期展延期間，不
      論是待工期間或動工期間，均仍需投入相當之人力、物力
      及時間，暨因而支出機器…原告主張其因工程工期展延致
      有增加施工成本及費用等語，與一般經驗法則相符，自為
      可取。原告既因展延工期而有增加施工成本及費用，則如
      仍限制其僅得依契約約定請求給付，自顯失公平，故原告
      請求被告就其因而所增加施工成本及費用部份，於合約約
      定外，再為增加給付，揆諸上開規定，洵屬有據，應予准
      許。」，臺灣台北地方法院91年度重訴字第1282號判決意
      旨參照。又中華民國仲裁協會88年度仲聲仁字第148號仲
      裁判斷指出「衡諸一般工程實務經驗，於停工期間內隨時
      有復工之可能，故承攬人? 繼續履行契約，自應保持其相
      當可資調度因應之人力、機具設備及資金，其因工期延宕
      而致工程成本遽升（如因有人力、機具配備閒置無法或僅
      能部分發揮效能、資金周轉產生困難…等等）增加非可預
      期之支出，甚而減損對工程款得如其請領之利益，均係合
      乎社會經驗之事實。」、87年商仲麟聲孝字第40號仲裁判
      斷亦明揭「……查本件工程之工期展延達1286天，惟原合
      約所定工期之二倍強，客觀上，應屬聲請人於締約時無法
      預見之範圍…此際若令聲請人僅能依原有合約請求，自有
      失公平，故該超出部分應有情事變更原則之適用，就該部
      分應准許聲請人請求公平調整合約價格。」。
  ２、系爭契約成立後，因被告遲延交付工區、天候影響及工區
      淤積等，不斷展延工期，被告遲延交付工區長達500天，
      多於原訂工期330天，且大部份工區至今仍無法交付，不
      論是待工期間或動工期間，原告均仍需投入相當之人力、
      物力及時間，原告既因被告遲延及工期展延而大幅增加施
      工成本及費用，顯非原告當時所得預料，是依情事變更原
      則，被告亦應給付原告所受損失。
（六）系爭工程之工區淤積不可歸責原告：按山坡地高度較低地
      區發生淤積，絕大部分係因高度較高地區水土保持不良所
      致，使原堆積於高處之泥砂向低處流動，造成排水不良而
      產生淤積現象。是據證人丙○○之證言足證系爭工程之工
      區淤積實不可歸責原告，原告並無義務清淤，而被告並未
      舉證證明淤積與原告有何關聯，或係原告施工不慎造成，
      其遽將清淤費用主張抵銷抗辯，自不可採。
（七）基於前述，聲明如下：
  １、被告應給付原告5,646,709元及自起訴狀繕本送達被告翌
      日起（即94年11月1日）至清償日止，按年息5％計算之利
      息。
  ２、願供擔保請准宣告假執行。
貳、被告方面：
一、原告起訴主張之事實、所提證物「原證五、六、七、八、十
    、十一（除監工日報外）、十二、附件一」之真正，被告否
    認之，依民事訴訟法第277、第357條及最高法院17年上字第
    917號、22年上字第2536號判例意旨，應由原告舉證，並就
    私文書之真正，且其內容與待證事實有關，且屬可信者負舉
    證之責。
二、因系爭工程須待他項工程分期分區完成後，被告始能分期分
    區提供工區交原告施作，惟未約定被告於通知開工時即須一
    次提供全部工區交原告施作，或須於開工後3個月內交付全
    部工區，因此，未交付之工區，嗣後經他項工程完成後始交
    付，縱已超過3個月，自不能認為連續部分停工，否則與契
    約精神有違，從而原告主張「被告於開工時僅交付第四區EL
    ＋60M以下工區，其餘工區被告均遲延交付，且均超過3個月
    以上，構成連續部分停工3個月之事實」，自不可採。因依
    特訂條款附件15.2規定：「本工程須配合三、四、五區棄土
    作業及各區中央明渠、截水溝、邊界溝等結構工程施作，原
    告須依現場進度分期分段施工，相關費用應自行估算在內」
    、工程規範2.1（1）規定：「本項工程須配合棄土進度分期
    分區進行。」、工程規範4.2.2（6）亦規定：「本工程須配
    合棄土進度與排水明渠施工，乙方培育苗木須分期分段進場
    施工，乙方須自行估計苗木未進場前之養護成本（包括修剪
    、澆水、必要之換盆等），該項成本列入苗木費中，不另列
    項計價」，且證人丙○○、甲○○分別於95年3月10日及同
    年4月26日之證言，均可知系爭工程須待水路、土木、建築
    等工程施作完成後，被告始能分期分區提供工區予原告施作
    ，並未約定被告於通知開工時即須一次提供全部工區交原告
    施作，或須於開工後3個月內交付全部工區，因此，未交付
    之工區，嗣後經他項工程完成後始交付，縱已超過3個月，
    不能認為連續部分停工，否則與契約精神有違，從而，原告
    主張「被告於開工時僅交付第四區EL＋60M以下工區，其餘
    工區被告均遲延交付，且均超過3個月以上，構成連續部分
    停工3個月」，自不足採。
三、依原告所提「預定工程進度表」「註1」所載：「本進度表
    係提供乙方投標估價或計畫擬定之參考，實際進度以各工程
    實際執行為準，配合他項工程部分若因甲方（即被告）原因
    延誤，乙方得據以提出延期申請，惟造林苗木育苗期間可能
    增加之養護成本，乙方應自行估計在育苗費用中，不另列項
    計算」，及原告92年11月28日提送之「施工計畫書TF920001
    號工程預定進度表」「註2」亦載明：「本進度表係配合甲
    方（即被告）他項工程施工進度所擬定，若因他項工程延誤
    ，本進度表將順延時程」，是「預定工程進度表」並非一成
    不變，須配合他項工程進行展延，原告必須多次修訂預定工
    程進度表，從而，預定工程進度表是配合他項工程所初步擬
    定的時間表，在工程進行中，須隨他項工程狀況而調整修正
    ，有原告多次修訂預定工程進度表可資證明，不得以此認定
    雙方即有約定確實交付工區時間。因此，原告主張「被告未
    依預定工程進度表提供工區，未交付工區均已遲延超過3個
    月以上，構成連續部分停工3個月之事實」並不足採。
四、關於契約條款第24條第4項第2款及第6條第3項、工程規範第
    1.6條之適用，必須可歸責於被告之原因，使工程連續部分
    或全部停工超過3個月以上，原告始得終止契約。但是，若
    契約已訂有為配合其他工程施工需中途停工者，原告即不得
    終止契約。此時，若因甲方相關工程延遲導致工程進度延滯
    ，乙方可依承攬契約第6條等相關規定辦理延期。若延期超
    過3個月以上，得由乙方通知甲方協議，就實際完成數量逕
    行辦理竣工結算驗收。本件因配合其他水路、土木、建築等
    工程而尚未交付之工區，無契約條款第24條第4項第2款連續
    部分或全部停工超過3個月以上之適用。然原告可依契約條
    款第6條第3項、工程規範第1.6條規定辦理延期，或請求就
    實際完成數量逕行辦理竣工結算驗收，而原告確為如此作為
    ，足認原告明知其依契約條款第24條第4項第2款並非正確。
五、又所謂遲延，係指確定工區之交付期限後，仍未如期交付工
    區者而言。系爭工程在簽訂契約時，即明定需配合他項工程
    分期分區提供工區交原告施作，並未約定特定之交付期限，
    待他項工程完成後，被告始以會議紀錄或正式函文確定交付
    期限。因此，若未依會議紀錄或正式函文所定交付期限如期
    交付工區者，始能謂遲延。至於展延工期，係指若因相關工
    程之延誤而影響本工程進度，未能依據「預定工程進度表」
    提供工區者，得進行展延工期，與未依會議紀錄或正式函文
    所定交付期限如期交付工區者，負遲延責任，並無關係。原
    告援引證人丙○○證詞認定被告遲延交付工區，顯是誤將「
    展延工期」與「遲延交付」混為一談。另證人甲○○證稱「
    （原告申請展延工期，被告以何理由核准？）預定工程進度
    表，所預定的時間到實際發函施作通知時間，這個期間是同
    意展延」、「（提示93年11月17日台電所發Ｄ龍施字第0931
    1000號函，其中第三、五頁核延理由中都有提到被告遲延交
    付工區有何意見？）應該不算契約上交付工區的遲延責任，
    但是有比預定進度告知他施作的開始日期遲延，所以上面才
    有記載延遲期間，所以才會准他延期」，足證「展延工期」
    與「遲延交付」並無關係，原告主張「因相關工程之延誤而
    影響本工程進度，被告始核准展延工期，被告核准展延工期
    適足表示工區遲延交付之事實」，顯不足採。
六、被告依會議紀錄或正式函文，已於92年11月13日交付第四區
    EL＋60M以下部分；於93年7月13日交付第三區EL＋45M以下
    部分；於93年7月30日交付第四區EL＋60～65M、第五區60M
    以下部分；並預定於94年4月交付第四區EL＋85 M以下、第
    五區85M以下部分；94年6月交付第三區EL＋68M以下部分，
    在原告於93年12月20日發函，請求根據契約工程規範第1.6
    節規定，通知被告協議，就實際完成數量逕行辦理竣工結算
    驗收前，均如期交付，並未遲延工區之提供，原告主張被告
    遲延交付工區，至今仍無法提供工區，並不足採。
七、被告以會議紀錄或正式函文提供工區，並交辦完工時程，詎
    原告竟承諾完工時程後，多次遲延完工期限而未完工，顯可
    歸責於原告。又，被告要求儘速對泥炭土重新磅秤，原告竟
    拖延半年始進行磅秤，期間均拒絕進場施作工程，工程之延
    宕顯可歸責於原告。再者，原告要求提出符合契約規格之固
    定鐵絲，並非故意刁難。從而，原告主張「已交付工區部分
    ，係因被告恣意刁難，不可歸責於原告」，並不足採。
八、按稱承攬者，謂當事人約定，一方為他方完成一定之工作，
    他方俟工作完成，給付報酬之契約。民法第490條第1項定有
    明文。次按「債務人非依債務本旨實行提出給付者，不生提
    出之效力，為同法第253條所明定。若債務人僅提出給付之
    一部，除別有規定外，不得謂為依債務本旨提出，自不生提
    出之效力。債權人拒絕受領，即不負遲延責任」，最高法院
    23年上字第98號判例參照。是本件承攬契約之完成工作，需
    原告將喬、灌木種植養護於雙方約定之處所，即廠內開關場
    西南側第三、四、五區土石堆積場），縱使原告就已交付之
    工區曾提出部分勞務給付，然既未於雙方約定之處所完成喬
    、灌木種植養護，仍非屬依債務本旨提出給付，而原告連已
    交付之工區都無法依約完成工作，足認原告未依債之本旨提
    出給付，何來被告受領遲延。
九、除系爭契約本文外，包括詳細價目表、單價分析表、一般條
    款、特訂條款及工程規範等，皆為招標須知內容之一部，此
    並交原告攜回審閱，原告無異議後方投標、得標、簽訂系爭
    契約，現主張：「預定工程進度表註1」、「特訂條款附件
    15. 2規定」、「工程規範4.2.2（6）」，皆屬棄權條款顯
    失公平，分明是臨訟卸責之詞，原告確經詳細評估確有利潤
    始參與投標，自不得於無法完全履行契約後，始爭執契約條
    款顯失公平而無效。
十、本件被告須配合他項工程提供工區交原告配合施作，雙方並
    未約定被告於通知開工時即須一次提供全部工區交原告施作
    ，或須於開工後3個月內交付全部工區，或須依照預定工程
    進度表提供工區。反而約定若因相關工程之延誤而影響本工
    程進度，原告得依據契約條款第6條第3項、工程規範第1.6
    條請求辦理延期，經原告辦理展延工期後，工區交付期限亦
    向後延展44個日曆天（第三區EL＋45M以下、第四區EL ＋60
    ～65 M、第五區60M以下部分），及131日曆天（第三區EL＋
    68M以下、第四區EL＋85 M以下、第五區85M以下部分），最
    終以會議紀錄或正式函文確定交付期限，而被告亦如期交付
    ，如何能謂遲延交付工區長達500天。再者，「分期分段提
    供工區」為原告投標、簽訂系爭契約時所明知。原告投標前
    即詳研圖說，並赴工地查勘現場後詳加核算報價金額，並有
    預定工程進度表、特訂條款附件15.2、工程規範4.2. 2 （6
    ）告知原告本案須依現場進度分期分段施工，相關費用（造
    林苗木育苗期間可能增加之養護成本、苗木未進場前之養護
    成本）應自行估算在內，不另列項計價。得標之後，被告曾
    告知原告得標金額過低，恐無法完成工作，建議廢標後提高
    標金再行投標，但原告表示經確實評估確有利潤後方決定投
    標，投標金額可以完成履約行為，足認原告於簽訂系爭契約
    即預見分期分段提供工區，將使進度表順延時程，仍執意履
    行契約，自無情事變更原則之適用。
十一、原告請求損害賠償之項目及數額，亦有違誤：
（一）因本工程所需要而購買，但尚未使用之材料1,586,831元部
      分：
  １、按工程規範第1.6條規定：「... 甲方（即被告）相關作
      業預估進度如附表，若因甲方相關工程延遲導致工程進度
      延滯，乙方可依承攬契約第六條等相關規定辦理延期。若
      延期超過3個月以上，得由乙方通知甲方協議，就實際完
      成數量逕行辦理竣工結算驗收，以契約工程期滿結案辦理
      」。且依工程規範第4.4條、第5.4條、第2.4條及第3.4條
      規定，喬（灌）木小苗種植，以『株』為單位計價，實作
      實算，其單價包含苗木費（育苗約4個月達到H50cm,W20cm
     （灌：H30cm,W15cm）之育苗工料費，可能補植損耗、運費
      等）、基肥施放（含工料）、種植工（含回填沃土及施放
      工）、撫育（含所有撫育工作之工料費）、零星工料及其
      他（含必要時臨時支撐）等必要之一切工料機具費；植生
      帶舖植，以『平方公尺』為單位計價，實作實算，其單價
      包括植生帶【含植生帶（其中種籽用量：百喜草籽12g∕
      平方公尺＋奧古斯丁草或百慕達草8g∕平方公尺＋假儉草
      籽5g∕平方公尺）、運費及重疊消耗等】、舖設或固定（
      含工、機據及固定鐵絲等費用）、撫育（含所有撫育工作
      之工料費）、零星工料及其他等必要之一切工料機具費用
      ；「沃土」及「泥炭土」給付之標準，以『立方公尺』為
      單位計價，實作實算，是兩造已就實際完成數量逕行辦理
      竣工結算驗收，逾此部份，尚無必須收購之理。
  ２、縱被告必須收購，然原告所提1,586,831元究係從何而來
      ？就喬木材料費部分，系爭契約僅需求12,571株，原告卻
      請求13,786株，逾此部份，實與被告無關。
（二）關於契約乙式計價1,350,359元部分：
  １、原告請求之金額及項目包括：施工品質管理費94,114元、
      安全衛生管理費244,800元、工安文件編制費28,800元、
      安全衛生教育費38,400元、其他工安防護費33,600元、環
      境保護費84,950元、稅什費825,895元，總計1,350,359元
      ，被告否認之。
  ２、被告於94年6月21日逕行辦理結算驗收，依原告實際已完
      成數量計價，已結算758,905元。其中就契約乙式計價部
      分，包括施工品質管理費4,651元、安全衛生管理費187,
      200元、工安文件編制費1,423元、安全衛生教育費1,898
      元、其他工安防護費1,660元、環境保護費4,198元，總計
      210,030元。再者，系爭工程係可歸責於原告至工作未完
      成，自不應給付原告全部之「契約乙式計價」費用，因此
      ，被告遂於94年1月12日第一次工程協調會中做出解釋：
      除安全衛生管理費係以實作實算計費外，其餘依完成比例
      計價給付13,830元，始符公平。另外，稅什費部分，依一
      般條款第7條第3項規定，被告依原告完工比例計得60,200
      元，即屬正確。
（三）逾時苗木養護費及苗床修復費用部分：
  １、按「本工程須配合棄土進度與排水明渠施工，乙方培育苗
      木須分期分段進場施工，乙方須自行估計苗木未進場前之
      養護成本（包括修剪、澆水、必要之換盆等），該項成本
      列入苗木費中，不另列項計價」，工程規範第4.2.2（6）
      條定有明文。
  ２、經查，苗木養護費用係指苗木未進場前之養護成本，原告
      依契約工程規範第1.6節規定，請求被告就原告實際完成
      數量結算驗收，逾此部份，尚無必須收購之理。再者，該
      項費用既經訂明於工程規範成為契約之一部，足認原告已
      估計苗木未進場前之養護成本，並將該項成本列入苗木費
      中而參與投標，自不應於投標或結算後再要求列項計價，
      請求賠償或補償。
（四）清除水溝淤泥費用及承租鐵板及運費部分：
  １、清除水溝淤泥費用：因原告未出工完成植生帶舖植，經被
      告多次發函要求原告出工進行水保植生工作，卻未依承諾
      儘速完成植生工作，且一再延遲未出工，導致已施作完成
      之水保設施屢遭沖刷水土流失淤積，必須清淤後始能續行
      施作工程，此項事實顯可歸責於原告，本應由原告負責清
      淤，清淤費用當需由原告負擔。從而，清淤工作之發生，
      乃因原告工作遲延所產生，若不於被告要求之期限內完成
      工作，顯可預見將造成損害，被告多次酌定相當期限，請
      求原告儘速完成工作，然原告仍不於酌定期限內履行義務
      ，被告為免工程延宕或避免造成更大損害，遂另行發包辦
      理清淤工作，所生之損害即清淤費用325,000元，應由原
      告負擔。若認原告提起本訴請求損害賠償為有理由，請准
      於325,000元範圍內，依民法第334條予以抵銷。
  ２、承租鐵板及運費：依一般條款第K.15條規定：「乙方（即
      原告）應自行負擔一切費用，供應及維持一切施工設備，
      包括臨時工程、永久性工程及其他各種需用於本工程施工
      及保固之設備、機具、材料、人工及運輸」，因原告承租
      之鐵板係為其需用於本工程施工之設備，該項費用自應由
      原告負擔，故被告自不應支付其鐵板相關費用。且證人甲○○證稱：「（原告租用的鐵板是作何使用？與清淤有無
      關係？）鐵板是施工上要作施工步道，是因為怕挖土機會
      滑，跟清淤沒有關係。本來就是原告應備的工具」可資為
      證。
  ３、縱使清淤費用不需由原告負擔，然就其提出之收據及施工
      日報觀之，93年「9∕20」、「9∕25」、「9∕26」、「9
      ∕27」、「9∕29」、「9∕30」、「10∕9」、「10∕10
      」、「10∕10」、「10∕11」、「10∕11」等日原告根本
      未有清淤動作，且「9∕11」亦僅清淤3小時，原告將坡面
      重整或植生帶舖植所使用之挖土機張冠李戴，顯有違誤。
      又，就原告提出之估價單，竟有辦理竣工結算驗收日後之
      94年5月1日至6月30日租用鐵板之費用，自是可議。
十二、基於前述，爰聲明：
（一）原告之訴駁回。
（二）如受不利益判決願供擔保請准宣告免為假行。
參、得心證之理由：
一、程序部分：
（一）本件被告法定代理人於起訴時為黃營杉，嗣後變更為丁○○，被告聲請承受訴訟，有被告所提經濟部95年2月7日經
      仁字第09503652280號函在卷可憑，合於民事訴訟法第175
      條規定，先此敘明。
（二）被告抗辯系爭契約係由原告與訴外人「臺灣電力股份有限
      公司龍門施工處」所簽定，而被告各地區營業處均有當事
      人能力，自應以訴外人「臺灣電力股份有限公司龍門施工
      處」為被告。然按有權利能力者，有當事人能力。民事訴
      訟法第40條第1項定有明文。是民事訴訟之當事人，本應
      以具有權利能力之法律主體為訴訟當事人，惟實務上為有
      效、迅速解決當事人間紛爭，亦承認不具法主體性之法人
      分公司，具有訴訟當事人能力，從而，本件原告以訴外人
      「臺灣電力股份有限公司龍門施工處」所隸屬之法律主體
      「臺灣電力股份有限公司」為被告，尚無不合，應予准許
      。
二、實體部分：
（一）原告得請求被告給付已施作之報酬758,905元：
      原告主張其依據系爭工程合約已施作部分工程，而其工程
      款為758,905元，被告應給付之。被告對此部分均不爭執
      。是以原告主張被告應給付工程款758,905元，顯有理由
      ，應予准許。
（二）兩造已依據系爭工程規範第1.6條合意終止系爭工程契約
      ，原告不得依據契約第24條第4項約定再終止系爭工程契
      約：
  １、按「契約之終止，有約定終止與法定終止之分，無論何種
      終止，均有使契約關係自終止時起向將來消滅之效力。契
      約既經終止之後，即不得更為終止之意思表示」，最高法
      院73年台上字第2286號裁判要旨參照。是為終止契約意思
      表示之人，應表明其係以何事由（法定事由或約定事由）
      終止契約，且於該意思表示合法、有效終止契約後，因契
      約既已終止，即無可能再為終止契約之意思表示。
  ２、經查，系爭契約工程規範第1.6條約定「本項工程需配合
      三、四、五區棄土作業及各區中央明渠、截水溝、邊界溝
      等結構工程施作，甲方相關作業預估進度如附表，若因甲
      方相關工程延遲導致工程進度延滯，乙方可依承攬契約第
      六條等相關規定辦理延期。若工期展延超過3個月以上，
      得由乙方通知甲方協議，就實際完成數量逕行辦理竣工結
      算驗收，以契約工程期滿結案辦理。」，上揭工程規範約
      定所稱「工程竣工結算驗收，以契約工程期滿結案辦理」
      ，其產生之法律效果，係使系爭工程契約向未來終止法律
      效果，因此可認屬於合意終止契約之約定，核先認定。
  ３、次查，被告辯稱系爭工程合約業已依工程規範第1.6條規
      定辦理以實際完成數量辦理竣工結算驗收。業據提出原告
      所發函件記載：「本公司工期展延案將第一分期工期延至
      94. 02.16已超過三個月，根據契約工程規範1.6節規定得
      由乙方通知甲方協議，就實際完成數量逕行辦理竣工結算
      驗收，由於貴處土木工程進度一再落後，交付本公司施工
      時間一延再延，故本公司依據前開契約條款要求貴處協議
      解約，以目前完成數量逕行驗收結案」等語，此有原告93
      年12月20日（93）太豐農龍字第122001號函附卷可稽（本
      院卷第79頁）。被告嗣於93年12月29日函覆原告「本處同
      意貴公司承攬『龍門（核四）計畫開關廠西南側土石堆積
      場造林綠化工程」提出之協議要求，依目前實際完成數量
      辦理竣工結算驗收，協議會議召開時間地點另行通知，但
      辦理協議期間仍請貴公司依據契約精神完成三、四、五區
      已交辦區域之植生工作，請查照。」，亦有被告所提93
      年12月29日D龍施字第09312002301號函附卷可參（本院卷
      第80頁），而上開文書及其內容真正與否，復不為原告所
      爭執，足堪信上開文書及其內容為真正。準此，原告已先
      對被告為合意終止契約之意思表示，被告又於93年12月29
      日對原告依工程規範第1.6條辦理竣工結算驗收為承諾，
      且該承諾之意思表示亦到達原告，並使原告知悉，是自原
      告知悉該承諾之意思表示時，系爭工程契約即已發生依據
      工程規範第1.6條約定合意終止系爭工程契約之法律效果
      ，並應依同條約定處理兩造權利義務關係。合意終止系爭
      契約之日應以被告93年12月29日所發Ｄ龍施字第09312002
      301號函送達原告使其知悉之日期為準，但因被告並未提
      出送達上揭文件日期之證據，惟兩造曾於94年1月12日召
      開第一次工程協議會議中，被告已表明欲依據工程規範第
      1.6條辦理竣工結算，此有上揭會議紀錄（本院卷81頁）
      在卷足徵，因此至遲94年1月12日可信被告同意原告93年
      12月20日發文請求依據工程規範第1.6條約定合意終止之
      意思表示已由原告知悉，是以系爭工程契約最遲於94年1
      月12日已合意終止。
  ４、雖原告嗣於94年1月12日兩造所召開之第一次工程協議會
      議後開始變更主張「終止系爭契約」非「竣工結算」，並
      嗣後發函或本案訴訟中均主張依系爭工程契約第24條規定
      終止系爭契約。然依據前述系爭工程契約業已由兩造依據
      系爭工程規範第1.6條約定合意終止，已無合法有效之契
      約存在，原告自不得再依據系爭工程合約第24條約定終止
      系爭工程契約。
  ５、綜上，系爭契約已因被告同意原告依工程規範第1.6條辦
      理竣工，系爭工程已視同契約工程期滿，而生終止系爭契
      約之效果，原告自不得於系爭契約終止後，再為終止系爭
      契約之意思表示。準此，原告主張伊得再依系爭契約第24
      條終止系爭契約云云，顯有錯誤，要無可採。
（三）原告並無權利請求被告給付收購苗木材料費1,586,831元
      ：
      原告主張依據系爭工程契約第24條第第1、4項約定其得
      請求被告收購其已購買而尚未使用之材料。然查原告欲主
      張此條約定之法律效果，當以系爭工程合約乃係依據上揭
      條款終止為必要，但系爭工程合約業據兩造依據工程規範
      第1.6條約定合意終止，且原告已不得再依據系爭工程契
      約第24條約定終止系爭工程合約，前已詳述，是以原告既
      然不得依據系爭工程契約第24條終止系爭工程契約，則原
      告當然不得主張依據該條約定請求被告收購已訂購而未使
      用之材料。
（四）原告不得請求被告給付管理費等費用合計1,350,559元：
  １、原告主張系爭工程契約中原有約定就施工品質管理費、安
      全衛生管理費、公安文件編制費、安全衛生教育費、其他
      工安防護費、環境保護費、稅什費等費用，以一式計列工
      程款，一般如全部工程完工後，原告得請求全部一式之費
      用，但若工程尚未完成，因本項工程款以一式計價，性質
      上並無所謂「實做合格」部分，被告仍應比照全部工程完
      工之情形給付全部一式之費用，被告僅依據原告工程實做
      比例計算予以計付，但此乃違反政府採購法第6條規定所
      揭示之公平合理原則，故應由被告賠償原告該部分支出之
      損失1,350,559元。被告則否認原告支出管理費等費用合
      計1,350,559元。
  ２、原告提出此項請求之依據並非契約約定，而係損害賠償請
      求權，則其即應受有上揭支出之損害提出明確之證據，然
      查迄至辯論終結為止，原告僅提出繳納雇主意外責任保險
      費合計15,700元之收據2張，此外並無提出任何支出之證
      據，因此其主張有保險費以外之支出之損失，顯乏證據，
      堪以認定。次之，原告為其可能產生之雇主意外責任而投
      保實乃為自己利益而支出，實為分攤其賠償責任目的，原
      告縱有該項支出亦難認屬於損失。再被告於94年6月21日
      逕行辦理結算驗收，已依原告實際已完成數量計價，已結
      算工程款758,905元，其中就契約一式計價部分，包括施
      工品質管理費4,651元、安全衛生管理費187,200元、工安
      文件編制費1,423元、安全衛生教育費1,898元、其他工安
      防護費1,660元、環境保護費4,198元，總計計算210,030
      元欲給付原告，此款項高於原告所支出之保險費，因此原
      告所支出之保險費，由被告支付之工程款內已足以支付，
      原告顯無損失可言，據此原告請求被告賠償管理費等費用
      合計1,350,559元，顯無依據，應予駁回。
（五）原告不得請求僱工清除水溝污泥費用290,500元：
  １、原告主張伊無義務清理水溝淤積，因山坡地高度較低地區
      發生淤積，絕大部分係因高度較高地區水土保持不良所致
      ，使原堆積於高處之泥砂向低處流動，造成排水不良而產
      生淤積現象。本件淤積係因工區上方海砂「棄土工程」導
      致，與被告經夯壓過交付之工區無關，然因被告要求幫忙
      ，原告遂雇工清理淤積，自得依不當得利及無因管理等規
      定，請求被告給付290,500元。被告則辯以，原告未出工
      完成植生帶舖植，經被告多次要求原告出工進行水保植生
      工作，卻未依承諾儘速完成植生工作，一再延遲，導致已
      施作完成之水保設施屢遭沖刷水土流失淤積，必須清淤後
      始能續行施作工程，是水溝污泥之淤積顯可歸責於原告，
      應由原告負責清淤，費用當由原告負擔。
  ２、首查，依據證人丙○○、庚○○證述，及原告提出工程日
      報表記載，足信原告確實有從事清除淤泥之工作。
  ３、然查，原告應施作之第四區EL+60.00M工地，被告業已於
      93年5月25日交付原告，並通知原告應施作苗木種植及植
      生帶鋪植作業，有被告所提之93年5月25日交辦事項通知
      單在卷可憑（本院卷第58頁），是原告自應於被告所通知
      之期限完成上開工作，惟原告多以天候因素為由，未完成
      上開工作，而原告前揭交付之工地，因受敏督利颱風影響
      ，致該工地上之有機椰土溢漏至水溝，有被告所提93年8
      月23日D龍施字第09308062491號函及93年9月8日D龍施字
      第09309060891號函在卷為證（本院卷第63、65頁），是
      於該第四區EL+60.00M工地上之工作、修繕，即屬兩造承
      攬之約定範疇，又土石溢流至水溝均因原告施工遲延所致
      ，而可歸責於原告，是原告於上開工地範圍內清除水溝污
      泥，自應負清理之責。另參酌證人林華春亦於95年4月26
      日到場結證：「（問：系爭工程工區有無淤積，淤積物從
      何而來？為何會造成淤積，與海砂棄土工程有無關係？清
      淤責任是原告或是被告？）有。淤積是從原告各工區施作
      斜坡面上原告挖種植穴45立方公分，整片換土放在旁邊，
      及全面鋪填5公分厚的砂質壤土，因砂質壤土經颱風大雨
      沖刷蔓延導致淤積。所以清淤責任應是原告。淤積與海砂
      棄土沒有關係，海砂棄土工區的下方已經設有截水溝、邊
      界溝及中央明渠，中央明渠內並有沈砂池，如果有淤積會
      由該處施工廠商處理。」等語，有該日言詞辯論筆錄在卷
      可稽（本院卷第205頁），足信清除淤泥之責任係在原告
      ，因此其清除淤泥顯不構成被告不當得利或為被告無因管
      理之法律關係。
  ４、據此原告請求被告給付清除淤泥費用290,500元，並無法
      律上依據，應予駁回。
（六）原告不得請求承租鐵板費用172,074元：
  １、原告主張被告給付遲延及受領遲延，而承租鐵板及運費共
      支出172,074元，是依給付遲延及受領遲延之規定，被告
      應給付上開金額予原告。惟被告辯以，依一般條款第K.15
      條規定：「乙方應自行負擔一切費用，供應及維持一切施
      工設備，包括臨時工程、永久性工程及其他各種需用於本
      工程施工及保固之設備、機具、材料、人工及運輸」，而
      原告承租之鐵板係為其需用於本工程施工之設備，該項費
      用自應由原告負擔。
  ２、查，原告上揭費用之支出，雖提出93年5月10日、93年7
      月8日、93年9月11日、93年11月3日、94年1月6日及94年7
      月9日，金額共172,074元之6張統一發票為證，堪信確有
      上揭支出。惟證人甲○○到場結證：「（問：原告租用的
      鐵板是作何使用？與清淤有無關係？）鐵板是施工上要作
      施工步道，是因為怕挖土機會滑，跟清淤沒有關係。本來
      就是原告應備的工具。」等語、證人乙○○亦到場結證：
      「（問：請問興運輪業行的負責人？）是。」、「（問：
      原告請你們到底做何事？）我們是把鐵板租給原告用。我
      們用自己吊車將他租的鐵板載到核四龍門師工區第三區去
      。」、「（問：原告租鐵板作何用途？）因為土尾剛鋪上
      去很鬆軟，還有水溝作好了車子無法經過，因此都鋪上鐵
      板讓車子通過。」、「（問：原告在施工時是否每天都要
      用到鐵板？）不知道。我是在原告租的第一天載到工地現
      場，原告要換地方使用自己要放怪手移動。」等語綦詳，
      有95年3月29日及95年4月26日言詞辯論筆錄在卷可參（本
      院卷第188-189、206-207頁），足認原告所支出之鐵板租
      金及運費，均係為完成系爭工程而支出之費用，而屬一般
      條款第K.15條所定應由原告負擔之成本、費用，是原告該
      些成本、費用之支出，已含括於承攬報酬之中，自不得於
      承攬報酬之外，另行請求前開金額，準此，原告主張被告
      給付遲延及受領遲延，應給付原告172,074元云云，自屬
      無據，要無可採。
（七）原告不得請求逾時苗木養護費及苗床修復費1,654,752元
      ：
  １、原告主張因被告遲延提供工區及不依法收購致原告給付訴
      外人己○○賠償費用，共1,654,752元（含逾時苗木養護
      費及苗床修復費用），雖據提出協議書及支票各1紙為證
      。然查依工程規範第4.2.2（6）條規定，本工程須配合棄
      土進度與排水明渠施工，乙方培育苗木須分期分段進場施
      工，乙方須自行估計苗木未進場前之養護成本（包括修剪
      、澆水、必要之換盆等），該項成本列入苗木費中，不另
      列項計價，而苗木養護費用係指苗木未進場前之養護成本
      ，因此在系爭工程契約94年1月12日合意終止之前之苗木
      養護費用，原告自不得加以請求。而系爭工程合約合意終
      止後，因原告係依工程規範第1.6節規定，請求被告龍門
      施工處就原告實際完成數量結算驗收，被告依該約定尚無
      必須收購未施作苗木之依據，因此該苗木養護費用被告即
      無負擔之必要。並依據94年1月12日兩造所開第一次工程
      協議會會議紀錄記載（本院卷第81頁背面）原告於會議中
      已表明自94年1月12日起將不再繼續養護培育之苗木等語
      ，更足證明原告在94年1月12日之後並無為被告養護苗木
      之意思，因此自是而後所產生之苗木養護費用與原告履行
      系爭契約無關。另協議書記載苗床損害金「暫定」為
      200,000元，足信迄至原告與訴外人己○○於94年9月23日
      簽訂協議書為止損害尚未發生，縱然日後果然發生損害，
      其原因也是因為原告在系爭工程契約於94年1月12日終止
      後，不自行處理該苗木問題所自行招致，顯與被告毫無因
      果關係，因之原告請求被告賠償苗木養護費及苗床修護費
      1,654,752要無理由。
  ２、次查，衡酌系爭工程合約雖明定原告不得請求苗木養護費
      用，但原告如考量長期照顧苗木會導致成本過高無法由系
      爭工程獲取利潤，得依據實際狀況分別依據工程規範第
      1.6條或契約第24條約定終止契約，一旦終止契約，原告
      即無義務繼續長期照顧苗木以待交付工區施工，因此系爭
      工程合約顯已針對原告可能需負擔苗木養護費用過高之情
      況有衡平之約定，是以縱觀系爭契約全部約定原告並無長
      期的負擔照顧苗木之義務，是以不得單獨抽離限制原告請
      求苗木養護費用之約定，而未綜觀全部契約約定，斷章取
      義認定該項約定顯失公平，原告主張此項契約約定其不得
      請求苗木養護費用之約定有民法第247條之1規定顯失公平
      而無效之情形，並無可採。
  ３、末以，系爭契約履行之前提均需配合他項工程施工進度，
      是以被告提供原告施工工區之時間並不明確，此為原告所
      明知之事實，因此系爭契約相關約款均已針對此項特殊狀
      況有展延工期或終止系爭契約之特殊約定，因此系爭工程
      迭有展延工期之狀況，應為原告所可預見之事，原告竟稱
      被告無法如期交付工區為其簽約當時無法預料，顯不足信
      ，並且依據前述如果展延工期過長原告依約擁有契約終止
      權，其不予行使，導致苗木養護費用過鉅，此乃其自己怠
      行使權利，不得因此倒果為因誤認不得請求苗木養護費之
      約定有失公平，而認法院應增加被告此項給付以彌補原告
      之支出，據此本件並無民法第227條之2規定之適用。
（八）被告不得主張其支出325,000元清淤費與原告所得請求之
      工程款抵銷：
      被告主張其另行發包清除水溝污泥支出費用325,000元，
      應由原告負擔。然原告否認其應負擔該項費用。雖被告提
      出清除淤泥相關之工程摘要書、工程估價單、工程驗收報
      告書等物為證，但上揭文件僅能證明被告有上揭支出，但
      尚無法遽認該部分清淤工作屬於原告應作之工程，是以並
      無證據足資認定原告應給付上揭清除淤泥費用予原告，則
      原告對被告並32,500元之債務，原告主張抵銷顯乏證據，
      不足採信。
（九）綜上所述，原告請求被告給付已完工之部分報酬758,905
      元部分及自起訴狀繕本送達翌日即94年11月10日起至清償
      日止按年息百分之五計算之法定遲延利息，為有理由，應
      予准許，原告其餘請求均無理由，應予駁回。
三、兩造均陳明願供擔保，聲請宣告假執行及免為假執行，就原
    告勝訴部份核無不合，爰酌定相當之擔保金分別准許之，至
    原告敗訴部分其假執行之聲請，業因該部分訴之駁回而失所
    依據，自應併予駁回。
四、因本件事證已臻明確，兩造其餘之攻擊或防禦方法、未經援
    用之證據，經本院斟酌後，認為均不足以影響本判決之結果
    ，自無一一詳予論駁之必要，併此敘明。
五、結論：本件原告之訴為一部有理由、一部無理由，依民事訴
    訟法第79條、第390條第2項、第392條第2項判決如主文。
中    華    民    國    95    年    12    月    27    日
                  臺灣基隆地方法院民事庭
                      法      官  王翠芬
以上正本係照原本作成。
對於本件判決如有不服，應於收受送達後20日內向本院提出上訴
書狀，敘述上訴之理由，上訴於臺灣高等法院，並按他造當事人
之人數附具繕本。
中    華    民    國    95    年    12    月    27    日
                      法院書記官  修丕龍


司法院資訊處製作；財團法人民間司法改革基金會備份。
